【裁判字號】    98,訴,3998
【裁判日期】    981217
【裁判案由】    毒品危害防制條例
【裁判全文】
臺灣板橋地方法院刑事判決              98年度訴字第3998號
公  訴  人  臺灣板橋地方法院檢察署檢察官
被      告  甲○○
                    （現另案於臺灣宜蘭監獄執行中）
上列被告因違反毒品危害防制條例案件，經檢察官提起公訴（98
年度毒偵字第7208號），因被告於本院準備程序中就被訴事實為
有罪之陳述，經合議庭評議後，裁定由受命法官獨任進行簡式審
判程式，判決如下：
    主  文
甲○○施用第一級毒品，累犯，處有期徒刑壹年，扣案附表一編
號一所示之物沒收銷燬，扣案附表一編號三至五所示之物均沒收
；又施用第二級毒品，累犯，處有期徒刑壹年陸月，扣案附表一
編號二所示之物沒收銷燬，扣案附表一編號四至七所示之物均沒
收。應執行有期徒刑貳年肆月，扣案附表編號一及二所示之物均
沒收銷燬，扣案附表一編號三至七所示之物均沒收。
    事  實
一、甲○○前曾於民國93年間，因施用毒品案件，經本院以93年
    度毒聲字第1508號裁定觀察、勒戒後，因認有繼續施用毒品
    之傾向，復經本院以93年度毒聲字第1896號裁定令入強制戒
    治處所施以強制戒治，嗣因強制戒治屆滿6 月以上，無繼續
    戒治之必要，於94年8 月5 日免予繼續執行而釋放，同年11
    月17日戒治完畢，並經臺灣板橋地方法院檢察署檢察官以94
    年度戒毒偵字第286 號不起訴處分確定；另其於95年間因施
    用毒品案件，經本院以95年度訴字第873 號分別判處有期徒
    刑10月、6 月，並定應執行刑為有期徒刑1 年，經其上訴後
    ，由臺灣高等法院以95年度上訴字第2464號駁回上訴確定，
    嗣經臺灣高等法院以96年度聲減字第1897號減刑並定應執行
    刑為有期徒刑6 月確定，其於97年1 月11日縮刑期滿執行完
    畢；復於96年間因施用毒品案件，經本院以96年度訴字第15
    08號分別判處有期徒刑7 月、4 月，並定應執行刑為有期徒
    刑9 月，嗣經本院以96年度聲減字第5771號裁定減刑並定應
    執行刑為有期徒刑4 月又15日，其於96年10月1 日易科罰金
    執行完畢；復於97年間，因施用毒品案件，經本院以97年度
    簡字第1930號判處有期徒刑6 月，其於97年8 月4 日易科罰
    金執行完畢。詎竟仍未戒除毒癮，仍基於施用第一級毒品之
    犯意，於98年3 月6 日某時許，在其位於臺北縣板橋市○○
    街194 號之住處內，施用第一級毒品海洛因1 次；另基於施
    用第二級毒品甲基安非他命之犯意，於同年3 月6 日，在同
    上住處內，施用第二級毒品甲基安非他命1 次。嗣於同年3
    月7 日下午某時許，在其上開住處內，為警查獲，並扣得其
    所有如附表一編號一所示之海洛因6 小包（合計淨重17.37
    公克，純質淨重6.12公克及含微量海洛因之包裝袋6 個）、
    附表一編號二所示之甲基安非他命8 小包（驗前總毛重62.8
    4 公克，推估驗前總純質淨重55.66 公克，包裝塑膠袋總重
    4.25公克，取樣0.14公克鑑定用罄，驗餘總毛重62.70 公克
    及含微量甲基安非他命之包裝袋8 個）、附表一編號三所示
    之供其施用第一級毒品海洛因之已使用注射針筒1 支、附表
    一編號四及五所示之供其秤重及預備供其持有分裝第一級毒
    品海洛因及第二級毒品甲基安非他命之電子磅秤1 台及分裝
    袋1 包、附表一編號六及七所示之供其施用甲基安非他命之
    吸食器1 組、玻璃球1 個等物，且經採集其尿液送驗呈海洛
    因代謝物嗎啡類及安非他命類陽性反應，始查悉上情。
二、案經行政院海岸巡防總局北部地區巡防局移送臺灣板橋地方
    法院檢察署檢察官偵查起訴。
    理  由
一、按除被告所犯為死刑、無期徒刑、最輕本刑為三年以上有期
    徒刑之罪或高等法院管轄第一審案件者外，於第一次審判期
    日前之準備程序進行中，被告先就被訴事實為有罪之陳述時
    ，審判長得告知被告簡式審判程序之旨，並聽取當事人、代
    理人、辯護人及輔佐人之意見後，裁定進行簡式審判程序，
    刑事訴訟法第273 條之1 第1 項定有明文。經核本件被告甲
    ○○所犯係死刑、無期徒刑、最輕本刑為三年以上有期徒刑
    以外之罪，其於準備程序中就被訴及併案之事實為有罪陳述
    ，經法官告知簡式審判程序之旨，並聽取公訴人、被告之意
    見後，本院爰依首揭規定，合議裁定由受命法官獨任進行簡
    式審判程序，合先敘明。
二、上開犯罪事實，業據被告甲○○於本院準備程序及審理中自
    白不諱，並有為警查獲如附表一編號一至七所示之物扣案可
    證，復有前述扣案物之搜索過程及現場查獲照片28張附卷可
    參。又被告經警查獲後，於98年3 月7 日經警採尿液，送臺
    灣檢驗科技股份有限公司以酵素免疫分析法初驗及氣相層析
    質譜儀複驗，均呈鴉片類及安非他命類陽性反應，此有臺灣
    檢驗科技股份有限公司濫用藥物尿液檢驗報告1 紙在卷可稽
    。再者，附表一編號一所示扣案之白色粉末6 小包（合計淨
    重17.37 公克，合計純質淨重6.12公克）經送請法務部調查
    局濫用藥物實驗室鑑定結果，該白色粉末6 小包均含第一級
    毒品海洛因成分，此有法務部調查局濫用藥物實驗室鑑定書
    1 紙在卷可按；附表一編號二所示扣案之透明結晶8 小包（
    驗前總毛重62.84 公克，推估驗前總純質淨重55.66 公克，
    包裝塑膠袋總重4.25公克，取樣0.14公克鑑定用罄，驗餘總
    毛重62.70 公克），經送請內政部警政署刑事警察局鑑定結
    果，該透明結晶8 小包含第二級毒品甲基安非他命成分，亦
    有內政部警政署刑事警察局鑑定書1 紙在卷可按。綜上，足
    認被告自白與事實相符，本件事證明確，被告犯行，洵堪認
    定。綜上所述，足認被告自白與事實相符，本件事證明確，
    被告犯行，洵堪認定。
四、論罪科刑部分：
  (一)本件被告於98年3 月7 日因犯施用第一級毒品罪及第二級毒
    品罪而持有附表一編號一及二所示之海洛因及甲基安非他命
    ，其中海洛因6 小包經推算純質淨重6.12公克，而甲基安非
    他命8 小包經推算純質淨重為55.66 公克，此有法務部調查
    局濫用藥物實驗室鑑定書及內政部警政署刑事警察局鑑定書
    可憑。查被告行為後，毒品危害防制條例部分條文業於98年
    5 月5 日修正，於98年5 月20日公布後施行。按行為後法律
    有變更者，適用行為時之法律，但行為後之法律有利於行為
    人者，適用最有利於行為人之法律，刑法第2 條第1 項訂有
    明文，查毒品危害防制條例第11條第3 、4 項已修正為：「
    持有第一級毒品純質淨重10公克以上者，處1 年以上7 年以
    下有期徒刑，得併科新臺幣100 萬元以下罰金。持有第二級
    毒品純質淨重20公克以上者，處6 月以上5 年以下有期徒刑
    ，得併科新臺幣70萬元以下罰金。」，經與該項修正前規定
    「持有毒品達一定數量者加重其刑至2 分之1 ，其標準由行
    政院定之。」及行政院於93年1 月7 日公告施行之「轉讓持
    有毒品加重其刑之數量標準」所定：「轉讓、持有毒品達一
    定數量者，加重其刑至2 分之1 ，其標準如下：一、第一級
    毒品：淨重5 公克以上。二、第二級毒品：淨重10公克以上
    」相較結果，有關其持有第一級毒品部分，因尚未達到持有
    純質淨重10公克以上，自應以修正後之規定有利於被告，亦
    即適用修正後之毒品防制條例第11條第1 項之規定，惟其法
    定刑度仍較毒品危害防制條例第10條第1 項之施用第一級毒
    品罪為輕，且其持有第一級毒品海洛因之行為為施用第一級
    毒品海洛因之低度行為，應為施用第一級毒品海洛因之高度
    行為所吸收，不另論罪；有關其持有第二級毒品毒品部分，
    因已達持有純質淨重20公克以上，自以行為時即修正前之規
    定有利於被告，適用毒品防制條例第11條第2 項、第4 項之
    規定，惟其依法加重後，其法定刑度仍較毒品危害防制條例
    第10條第2 項之施用第二級毒品罪為輕，且其持有第二級毒
    品甲基安非他命之行為為施用第二級毒品甲基安非他命之低
    度行為，應為施用第二級毒品甲基安非他命之高度行為所吸
    收，不另論罪，合先敘明。
  (二)查海洛因、甲基安非他命分別係毒品危害防制條例第2 條第
    2 項第1 款、第2 款所稱之第一級、第二級毒品。核被告甲
    ○○所為，係犯同條例第10條第1 項、第2 項之施用第一級
    及第二級毒品罪。其施用第一級、第二級毒品前後，持有第
    一級毒品、第二級毒品之低度行為，為施用之高度行為所吸
    收，不另論罪。另被告所犯數罪，犯意各別，罪名不同，應
    分論併罰之。被告前有如事實欄所述之犯罪科刑及執行情形
    ，此有臺灣高等法院被告前案紀錄表1 份在卷可稽，其於有
    期徒刑執行完畢後，5 年以內再故意犯前開2 罪，皆應依刑
    法第47條第1 項規定論以累犯，均加重其刑。爰審酌被告有
    如事實欄所述之施用毒品前科紀錄，經強制戒治執行完畢，
    並經判刑執行完畢，仍無法戒絕毒癮，再次漠視法令禁制而
    犯本罪，惟其施用毒品所生危害，實以自戕身心健康為主，
    對於他人生命、身體、財產等法益，尚無明顯而重大之實害
    ，兼衡其持有之毒品量甚大，足見其毒癮非輕，而其犯罪後
    坦承犯行之態度等一切情狀，分別量處如主文所示之刑，並
    定其應執行之刑。
  (三)有關沒收部分：
    扣案附表一編號一所示之第一級毒品海洛因6 小包及附表一
    編號二所示之第二級毒品甲基安非他命8 小包，係被告被當
    場查獲之第一級毒品及第二級毒品；又鑑定機關於鑑定時，
    雖將毒品與包裝分別秤重，然依鑑定機關之海洛因及甲基安
    非他命毒品純度定量分析鑑驗標準作業程序，係將包裝內之
    白色粉末（海洛因）及透明結晶（甲基安非他命）取出裝於
    該局毒品檢驗用袋中進行海洛因、甲基安非他命純度定量分
    析，包裝則呈空袋形狀，但仍留有極微量白色粉末（海洛因
    ）、透明結晶（甲基安非他命）殘渣於塑膠袋中等情，則該
    包裝均並未與毒品完全析離；就本件毒品與包裝，均應依毒
    品危害防制條例第18條第1 項前段規定，諭知沒收銷燬之，
    又鑑定時經取樣鑑驗耗用之毒品，因已不存在，不得宣告沒
    收，一併敘明。至扣案之附表一編號三，係被告所有供施用
    第一級毒品所用之物；扣案之附表一編號六及七所示之物，
    則係被告所有供施用第二級毒品所用之物，業據被告供明在
    卷，依刑法第38條第1項 第2 款之規定，宣告沒收。另扣案
    之附表一編號四及五所示之物，亦屬被告所有，且分別供其
    秤重毒品及預備供其持有分裝毒品之用，為被告於本院審理
    中，爰依刑法第38條第1 項第2 款之規定，於被告施用第一
    級毒品及第二級毒品犯罪項下，宣告沒收。末按沒收係附隨
    於主刑，必該沒收物品與其所宣告主刑，具有關連性，方能
    諭知沒收（最高法院87年度臺上字第1678號判決意旨參照）
    。查本案被告經檢察官起訴並經本院論罪科刑之犯行僅有施
    用海洛因及施用甲基安非他命二犯行，其本件同時被查獲扣
    案之物品雖尚有如附表一編號八及九所示之一粒眠及愷他命
    ，固皆屬違禁物，但皆與本案宣告之主刑無關連性，揆諸前
    揭說明，尚不得於本件判決宣告沒收，應由檢察官另行偵查
    或聲請，附此敘明。
據上論斷，應依刑事訴訟法第273 條之1 第1 項、第299 條第1
項前段，毒品危害防制條例第10條第1 項、第2 項、第18條第1
項前段，刑法第2 條第1 項、第11條前段、第47條第1 項、第51
條第5 款、第38條第1 項第2 款，判決如主文。
本案經檢察官簡志祥到庭執行職務。
中    華    民    國    98    年    12    月    17    日
                  刑事第一庭    法  官  連雅婷
以上正本證明與原本無異
如不服本判決應於送達後10日內向本院提出上訴狀
                                書記官  郭晉良
中    華    民    國    98    年    12    月    17    日
附表一
  ┌──┬────────┬─────────────┬───────────┐
  │編號│    品    項    │     數量或重量           │  鑑  定  書  文  號  │
  ├──┼────────┼─────────────┼───────────┤
  │一  │海洛因          │陸小包（含包裝紙袋陸只），│法務部調查局濫用藥物實│
  │    │                │合計淨重17.37 公克，合計純│驗室調科壹字第09823012│
  │    │                │質淨重6.12公克。          │520號鑑定書1紙。      │
  ├──┼────────┼─────────────┼───────────┤
  │二  │甲基安非他命    │捌小包（含包裝袋捌只），驗│內政部警政署刑事警察局│
  │    │                │前總毛重62.84 公克，推估驗│刑鑑字第0980043100號鑑│
  │    │                │前總純質淨重55.66 公克，包│定書1 紙。            │
  │    │                │裝塑膠袋總重4.25公克，取樣│                      │
  │    │                │0.14公克鑑定用罄，驗餘總毛│                      │
  │    │                │重62.70 公克。            │                      │
  ├──┼────────┼─────────────┼───────────┤
  │三  │已使用注射針筒  │壹支                      │                      │
  ├──┼────────┼─────────────┼───────────┤
  │四  │電子磅秤        │壹台                      │                      │
  ├──┼────────┼─────────────┼───────────┤
  │五  │分裝袋          │壹包（含貳拾個）          │                      │
  ├──┼────────┼─────────────┼───────────┤
  │六  │吸食器          │壹組                      │                      │
  ├──┼────────┼─────────────┼───────────┤
  │七  │玻璃球          │壹個                      │                      │
  ├──┼────────┼─────────────┼───────────┤
  │八  │一粒眠          │柒顆                      │                      │
  ├──┼────────┼─────────────┼───────────┤
  │九  │愷他命          │壹包                      │                      │
  └──┴────────┴─────────────┴───────────┘
附錄本案論罪科刑法條全文：
毒品危害防制條例第10條
施用第一級毒品者，處 6 月以上 5 年以下有期徒刑。
施用第二級毒品者，處 3 年以下有期徒刑。


司法院資訊處製作；財團法人民間司法改革基金會備份。
